最高法院刑事判決　　　　　　　　　　111年度台上字第138號
上　訴　人　陳啟榮




上列上訴人因違反毒品危害防制條例案件，不服臺灣高等法院中
華民國110 年8 月11日第二審判決（110 年度上訴字第1353號，
起訴案號：臺灣新北地方檢察署108 年度偵字第24378 號、108 
年度毒偵字第5473號），提起上訴，本院判決如下：
    主  文
上訴駁回。
    理  由 
一、按刑事訴訟法第377 條規定，上訴於第三審法院，非以判決
    違背法令為理由，不得為之。是提起第三審上訴，應以原判
    決違背法令為理由，係屬法定要件。如果上訴理由書狀並未
    依據卷內訴訟資料，具體指摘原判決不適用何種法則或如何
    適用不當，或所指摘原判決違法情事，顯與法律規定得為第
    三審上訴理由之違法情形，不相適合時，均應認其上訴為違
    背法律上之程式，予以駁回。
二、本件原判決認定上訴人陳啟榮有如其事實欄所載持有第一級
    毒品及第二級毒品純質淨重二十公克以上（下稱加重持有第
    二級毒品）犯行，因而維持第一審依想像競合犯關係從一重
    論處上訴人犯加重持有第二級毒品罪刑（想像競合犯持有第
    一級毒品罪），及諭知相關沒收銷燬之判決，駁回上訴人在
    第二審之上訴。已詳敘其憑以認定的理由，且其所為論斷，
    俱有卷存證據資料可資覆按，從形式上觀察，尚無足以影響
    其判決結果之違背法令情事。
三、上訴意旨略以：上訴人於簽署自願受搜索同意書前，在搜索
    現場，即主動交付置放毒品之夾鏈袋予員警，並告知毒品來
    源，應符合自首減輕其刑之規定。詎原判決援引上訴人警詢
    時，因神智渙散、經利誘所為之陳述，認定其不符合自首，
    與第一審勘驗筆錄所呈現之事實不合。原判決認事、用法顯
    有違誤云云。
四、惟查：
    刑法第62條所定自首減刑，係以對於未發覺之犯罪，在有偵
    查犯罪職權之公務員知悉犯罪事實及犯人之前，向職司犯罪
    偵查之公務員坦承犯行，並接受法院之裁判而言。
    原判決係綜合上訴人於原審審理時坦承持有毒品犯行不諱，
    佐以卷附第一審勘驗筆錄暨擷取畫面、新北市政府警察局刑
    事警察大隊民國109 年7 月20日函（下稱刑事警察大隊109 
    年7 月20日函）、自願受搜索同意書、扣押筆錄、扣押物品
    目錄表、現場及扣案物品照片、毒品成分鑑定書、毒品純度
    鑑定書等證據資料，並說明扣案之第一級毒品海洛因、第二
    級毒品甲基安非他命，分別置於上訴人居處臥室內電腦桌椅
    處、客廳櫃子上皮夾內、衛生紙盒內等處，在上訴人生活起
    居之活動範圍內，而上訴人對於該等物品確實有事實上之管
    領力，堪認均屬上訴人所持有之毒品，而皮夾係個人所使用
    之物，衛生紙盒亦非一般置物空間，並具隱密性，顯係上訴
    人刻意藏放，並方便其取用，因而認定上訴人上揭犯行。原
    判決所為論敘說明，與所憑卷證資料尚無不合，且無悖經驗
    法則與論理法則，自不得任意指為違法。
    原判決依憑第一審勘驗筆錄、刑事警察大隊109 年7 月20日
    函等證據資料，詳為說明上訴人不符刑法第62條自首規定之
    理由，尚屬有據，並無適用法則不當之違法。至原判決敘及
    上訴人於警詢及偵查中之陳述，係作為上訴人所稱毒品來源
    為蔡炳勇乙節不可採之彈劾證據，上訴意旨指摘原判決援引
    其警詢陳述作為認定其是否成立自首之證據資料，顯屬誤會
    。上訴意旨據此指摘原判決違法，無非係置原判決所為明白
    論斷於不顧，仍持已為原判決指駁之陳詞，再事爭辯，難認
    係上訴第三審之合法理由。
五、綜上所述，本件上訴意旨，置原判決已明白論斷的事項於不
    顧，就屬原審採證認事職權的適法行使，任憑己意，異持評
    價，指為違法，不能認為適法的第三審上訴理由。應認其上
    訴為不合法律上之程式，予以駁回。至想像競合犯屬刑事訴
    訟法第376 條第1 項第1 款規定，不得上訴於第三審法院之
    持有第一級毒品輕罪部分，因其重罪之上訴既不合法，則此
    輕罪部分亦應併予駁回。
據上論結，應依刑事訴訟法第395 條前段，判決如主文。
中    華    民    國   111    年    1     月    13    日
                  刑事第七庭審判長法  官  李  錦  樑  
                                  法  官  蔡  彩  貞  
                                  法  官  林  孟  宜  
                                  法  官  錢  建  榮  
                                  法  官  吳  淑  惠  
本件正本證明與原本無異
                                  書記官
中    華    民    國   111    年    1     月    20    日